臺灣高等法院高雄分院刑事判決　　九十一年度上易字第四四號
　　上　訴　人　台灣高雄地方法院檢察署檢察官
　　被　　　告　甲○○
　　選任辯護人　吳春生
右上訴人因被告違反醫師法案件，不服臺灣禍雄地方法院九十年度易字第二三八四號
中華民國九十年十一月九日第一審判決（起訴案號：臺灣高雄地方法院檢察署八十九
年度偵字第一五０五一號），提起上訴，本院判決如左：
    主      文
上訴駁回。
    理      由
一、公訴意旨略以：被告甲○○係高雄市○鎮區○○街七十號「廣安宮」住持，明知
    未取得合法醫師資格，竟基於概括犯意，自民國八十五年間起，遇有前來「廣安
    宮」求神問卜之信徒身體不適時，即為之把脈並開立處方箋，擅自執行醫療業務
    ，因而認為被告甲○○涉犯醫師法第二十八條第一項前段之未取得合法醫師資格
    擅自執行醫療業務罪嫌云云。
二、按犯罪事實應依證據認定之，無證據不得推定其犯罪事實，刑事訴訟法第一百五
    十四條定有明文。又認定不利於被告之事實，須依積極證據，苟積極證據不足為
    不利於被告事實之認定，即應為有利於被告之認定，更不必有何有利之證據（最
    高法院三十年上字第八一六號判例參照）。本件公訴人認被告甲○○涉犯上開罪
    嫌，無非以證人許清香之證述及證人許清香與被告間電話中對話曾言及被告曾告
    訴證人不可以說有至被告處看病之語，為其論據。惟訊之被告甲○○則堅決否認
    有公訴人指涉之犯行，辯稱：伊並無替人看病，伊亦不懂看病等語。經查：
(一)、卷附由告發人謝金柱於偵查中所庭呈被告與其妻許清香對話之錄音帶，其對談內
    容，被告固有對許清香表示：「妳千萬不可說我跟妳『看病』」等語（詳原審卷
    三十五頁），有錄音帶勘驗筆錄附卷可按，惟此審判外陳述，被告所稱「看病」
    意涵，究否即醫療行為？為何種醫療行為？被告有無反覆為日常生活同一醫療業
    務？等情，並無從依此一審判外日常對白陳述之語意查知，而依上開談話語意，
    僅告以「不可說（跟妳看病）」之語，並無其他就如何為許清香診治或其他病患
    為如何之醫療等情為具體陳述，至告發人於本院另提出錄音帶及譯文固亦顯示被
    告與許清香間電話談話內容亦語及：「藥放在地下室」、「那些藥沒牌的」、「
    在地下室包藥」等語，然依其對話語意顯示均係被告被動回答許清香之問話，固
    語多關涉「開藥」一節，但語意上並非等同於「醫療」之概念，且所開者究係何
    藥，亦未有證據足供憑認，自難僅憑口語提及，即遽認屬於醫療業務過程中所涉
    開藥處方並配藥一體概念之一環，是此份錄音帶亦無從為積極有力之不利被告論
    罪佐證。而依吾人日常生活認知，非具醫師資格而具醫學常識者，並非罕見，私
    人間交誼，基於關心、善意對於友人可能之生理病痛有所建言或協助消除，若非
    以之為反覆同一業務，乃人情之常，尚非可遽行非法視之，是上開「看病」一語
    ，若欲引據以證明被告從事「執行醫療業務」，尚嫌空泛，不足為被告不利認定
    之依據。
(二)、偵查中公訴人曾簽發搜索票，循告發書狀所指查證方法，前往被告住處即高雄縣
    鳳山市○○路二八九號地下室處執行搜索，結果並未發現任何違反醫師法之相關
    事證，有卷附告發狀、搜索票及搜索扣押證明筆錄各一紙在卷可稽，是告發後，
    公訴人並未進一步查證獲得告發與事實相符之佐證；而告發人謝金柱於偵查中原
    稱：「（如何得知被告從事醫療行為？）伊並未去給被告看病，伊是從家裡的電
    話錄音中，因被告與許清香就醫療行為間之對話內容得知的」，顯示告發事實並
    非告發人親身經歷事實，而僅係基於錄音談話所為主觀憶測，謝金柱嗣於本院調
    查中又改稱：「我曾看過他幫信徒把脈，拿取紙筆寫在紙上，寫中藥名稱，乙信
    徒拿去藥房買藥，而且還會指定中藥房」等語，則又歸諸個人親身目睹經歷，前
    後陳述有矛盾之瑕疵，況被告曾因與告發人之妻許清香通姦遭法院判刑三月確定
    ，為被告與告發人一致肯認，並有被告前科紀錄表附卷可稽，是被告與告發人存
    有相當怨隙，其出面告發難免有主觀、偏頗之虞，是告發人謝金柱之指證亦難採
    信為不利被告之證據。另證人許清香固於偵查及原審中迭證稱被告有把脈看病、
    開藥、賣藥粉等情；然證人許清香與被告間既因存有姦情，而與其夫即告發人間
    萌生家庭糾葛，若謂其仍情繫被告，自無對被告不利證詞之理，若謂其已對其夫
    懺悔，則對被告為不利指證，若單憑言詞指證，亦非客觀公正，是其證詞之公正
    性猶有疑慮，況若其所證述係屬實情，極易由其配合自被告處取得處方與藥方以
    佐其證述，然綜觀全卷，並未有何具體證據足認證人許清香所稱處方、藥方為何
    物？自難僅憑口說即供憑認被告所對許清香從事者即係「醫療」行為。況證人許
    清香於原審中亦陳稱：「（問：還有誰去看病？）只有我（去看病）」等語，參
    諸被告與證人許清香曾通姦被判處罪刑，已如前述，足見彼等二人私密關係非尋
    常，被告苟有醫學知識，憑其等間私密情誼，有所看診，尚屬人情之常，況並無
    證據足認被告亦對許清香以外之其他特定或不特定人「看病」，自難僅據許清香
    之證詞即認被告以繼續之意思，反覆從事把脈、開藥方醫療目的之同一行為，亦
    無執行醫療業務可言。
(三)、綜上所述，公訴人所舉之證據不足以證明被告確有擅自執行醫療業務之事實，又
    查無其他積極證據，足資證明被告確有公訴意旨指涉之犯罪事實，揆諸前開說明
    ，即屬不能證明被告犯罪，原審法院因而諭知被告無罪，於法即無不合，原審檢
    察官猶執陳詞，認被告有罪，指摘原判決不當，即無理由，應予駁回。
據上論斷，應依刑事訴訟法第三百六十八條，判決如主文。
本案經檢察官沈紹嘉到庭執行職務
中    華    民    國     九十一     年       二       月     八     日
                              臺灣高等法院高雄分院刑事第八庭
                                  審判長法官  張盛喜
                                        法官  陳中和
                                        法官  洪兆隆
右正本證明與原本無異。
不得上訴。
                                      書記官  吳福連
中    華    民    國     九十一     年       二       月    十九    日
                                                                    Ｄ
